【裁判字號】    98,易,1178
【裁判日期】    990408
【裁判案由】    竊盜
【裁判全文】
臺灣屏東地方法院刑事判決              98年度易字第1178號
公  訴  人  臺灣屏東地方法院檢察署檢察官
被      告  甲○○
上列被告因竊盜案件，經檢察官提起公訴（98年度偵緝字第366
號）本院判決如下：
    主  文
甲○○無罪。
    理  由
壹、證據能力部分
    按被告以外之人（包括證人、鑑定人、告訴人、被害人及共
    同被告等）於審判外之陳述雖不符刑事訴訟法第159 之1 至
    之4 等4 條之規定，而經當事人於審判程序同意作為證據，
    法院審酌該言詞陳述或書面陳述作成時之情況，認為適當者
    ，亦得為證據；當事人、代理人或辯護人於法院調查證據時
    ，知有刑事訴訟法第159 條第1 項不得為證據之情形，而未
    於言詞辯論終結前聲明異議者，視為有前項之同意，同法第
    159 條之5 定有明文。立法意旨在於傳聞證據未經當事人之
    反對詰問予以核實，原則上先予排除；惟若當事人已放棄反
    對詰問權，於審判程序中表明同意該等傳聞證據可作為證據
    ；或於言詞辯論終結前未聲明異議，基於尊重當事人對傳聞
    證據之處分權及證據資料愈豐富，愈有助於真實發見之理念
    ，且強化言詞辯論主義，使訴訟程序得以順暢進行，上開傳
    聞證據亦均具有證據能力。本件被告甲○○、檢察官均已於
    本院審理時表示就卷內所存認定事實之言詞或書面陳述並無
    意見，且被告同意作為證據，經本院審酌上開證據作成時之
    客觀狀況，並無任何不當施壓或干擾，亦未有事證顯示有遭
    受不當取供之情形，因認以之作為證據亦屬適當，依上開刑
    事訴訟法第159 條之5 第1 項之規定，自得作為證據使用。
貳、實體部分：
一、公訴意旨略以：被告甲○○意圖為自己不法所有，於98年3
    月13日23時許，在高雄市○○區○○路375 號前，以不詳工
    具竊取被害人盛盈泰所有而停放於該處之車牌號碼EL-8868
    號自用小客車1輛（下稱系爭自用小客車），得手後，供其
    作為代步工具使用。嗣於98年3 月26日23時25分許，被告在
    屏東縣鹽埔鄉○○村○○街6 號前，以自備之機車鑰匙發動
    系爭自用小客車時，經警當場逮獲，因認被告涉犯刑法第
    321 條第1 項第3 款之加重竊盜罪嫌等語。
二、按犯罪事實應依證據認定之，無證據不得認定犯罪事實；又
    不能證明被告犯罪或其行為不罰者，應諭知無罪之判決，刑
    事訴訟法第154 條第2 項第301 條第1 項分別定有明文。
    次按犯罪事實應依證據認定之，所謂證據，須適於為被告犯
    罪事實之證明者，始得採為斷罪資料，又認定犯罪事實所憑
    之證據，雖不以直接證據為限，間接證據亦包括在內；然而
    無論直接或間接證據，其為訴訟上之證明，須於通常一般之
    人均不致有所懷疑，而得確信其為真實之程度者，始得據為
    有罪之認定；又認定不利於被告之事實，須依積極證據，苟
    積極證據不足為不利於被告事實之認定時，即應為有利於被
    告之認定，更不必有何有利之證據，此有最高法院53年度台
    上字第2750號、76年度台上字第4986號、30年度上字第816
    號判例可供參酌。況刑事訴訟法第161 條已於91年2 月8 日
    修正公布，其第1 項規定：檢察官就被告犯罪事實，應負舉
    證責任，並指出證明之方法。因此，檢察官對於起訴之犯罪
    事實，應負提出證據及說服之實質舉證責任。倘其所提出之
    證據，不足為被告有罪之積極證明，或其指出證明之方法，
    無從說服法院以形成被告有罪之心證，基於無罪推定之原則
    ，自應為被告無罪判決之諭知，最高法院92年度台上字第
    128 號判例亦明揭此旨。準此，刑事訴訟制度受「倘有懷疑
    ，則從被告之利益為解釋」、「被告應被推定為無罪」原則
    所支配，故得為訴訟上證明者，無論為直接或間接證據，須
    客觀上於吾人一般社會生活經驗均不致有所懷疑，而達於確
    信之程度者，且除認定被告犯罪之外，無從本於同一事證為
    其他有利於被告之合理推斷，始可以之為不利之認定，倘其
    證明尚未達於確信之程度，而有合理可疑存在時，即難據為
    被告有罪之認定。
三、本件公訴人認被告甲○○涉犯刑法第320 條第1 項之竊盜罪
    ，無非係以(一)證人乙○○之證述、(二)扣押筆錄及目錄表、贓
    物認領保管單、車籍資料查詢、車輛協尋電腦輸入單、簡訊
    內容照片、通聯記錄、公務電話表及(三)被告辯解有違常情且
    與證人乙○○所述矛盾為其主要論述之依據。
四、訊據被告甲○○堅決否認有何竊取系爭自用小客車之犯行，
    辯稱：約於3 月10日左右，伊就看到乙○○開系爭自用小客
    車，乙○○沒有告訴伊車子何來的，後來乙○○因為他家巷
    子太小開不進去，而於98年3 月16日前2 至3 天交給伊先將
    車開回去的，後來伊有打電話給乙○○問，乙○○傳簡訊告
    訴伊，不會害伊，之後再找乙○○他就關機了，所以才會在
    伊手上查獲車子等語。經查：
（一）系爭自用小客車係盛盈泰所有，於98年3 月12日12時許，
      停放在高雄市○○區○○路，而於同年月13日23許發現失
      竊等情，業據被害人盛盈泰之友人徐郁賓於警詢陳述明確
      （見警卷第10至12頁），復有扣押筆錄、扣押物品目錄表
      、被害人盛盈泰開立之委託書、贓物認領保管單、車籍資
      料查詢資料及車輛協尋電腦輸入單等各1 紙及系爭自用小
      客車照片6 張在卷可憑（見警卷第13至16頁、第18頁、第
      21頁、第22至24頁、第29至31頁），是上開事實堪予認定
      。惟就上開證據及證人徐郁賓之證述，僅能證明系爭自用
      小客車失竊之事實，尚無從直接證明為被告所竊取。另本
      案系爭自用小客車失竊時間，雖在車輛協尋電腦輸入單記
      載為98年3 月13日23時許，然經被害人盛盈泰表示，系爭
      自用小客車於98年3 月12日12時許即已停放在上開失竊地
      點，車輛協尋電腦輸入單上所記載之「98年3 月13日23時
      」應為其發現失竊之時間，此有公務電話紀錄表1 紙在卷
      可稽（見98年度偵字第2428號卷〈以下稱偵卷二〉第98頁
      ），據此，系爭自用小客車失竊時間應介於98年3 月12日
      12時至98年3 月13日23時之間某時許方與事實相符，是公
      訴人僅以被害人報案時間遽認被告係於98年3 月13日23時
      竊取系爭自用小客車，已屬有疑。
（二）於98年3 月間，門號0000000000號行動電話係證人乙○○
      所使用，而門號0000000000號行動電話（申請人為蔡坤哲
      ）為被告甲○○所使用等情，業據證人乙○○於偵訊證述
      在卷，且為被告所不否認，是上開事實應可認定。另被告
      就門號0000000000號行動電話是否為其所使用一情陳稱不
      確定（見本院卷第50頁），經查：被告於本院準備程序已
      自承，在偵查中所提出供檢察官拍照之手機，係伊所使用
      等語（見本院卷第50頁），再佐以被告於偵查中提出供檢
      察官查證、拍照內容為「我不知道怎麼說，總之不會害你
      」、寄件時間為98年3 月16日22時44分許之簡訊內容照片
      ，該簡訊寄件人之門號為0000000000號（見偵卷二第11至
      12頁），復經調閱門號為0000000000號之通聯紀錄逆向推
      查後，該簡訊確係乙○○所使用之0000000000號寄發至00
      00000000號行動電話無訛；復參被告自承門號0000000000
      號行動電話為其所使用，而該門號經核與門號0000000000
      號行動電話之收發話基地台於同一時間之移動方向相同、
      且基地台位置均相去不遠，由此可推知被告係同時使用上
      開2 門號。綜上，門號0000000000號行動電話，於98年3
      月間亦為被告所使用一情亦堪予認定。本件公訴人雖以被
      告所使用門號0000000000號行動電話於98年3 月13日23時
      45 分37 秒基地台位置為高雄縣田寮鄉○○段0000-0000
      地號一情而認被告有竊取系爭自用小客車，然查：(1)98年
      3 月13日25分57秒、98年3 月13日23時28分43秒、98年3
      月13 日23 時38分38秒，被告所使用之上開門號基地台位
      置分別為屏東縣屏東市○○街7 號、屏東市○○街222 號
      、屏東市○○路148 號（見偵卷二第56頁），並非在高雄
      縣田寮鄉○○段，是公訴人此部分認定，已與通聯記錄呈
      現之事實不符。(2)被告所使用門號0000000000號行動電話
      於98 年3月13日11時45分37秒收發話基地台位置雖位於高
      雄縣田寮鄉○○段0000-0000 地號，然上開通話之前次通
      話為98年3 月13日11時27分09秒，收發話基地台位置位於
      屏東縣麟洛鄉○○路，而距上開通話後最近一次之通話為
      98年3 月13日12時03分15秒，收發話基地台則在臺南縣新
      化鎮，除此以外，被告於98年3 月12日、98年3 月13日間
      之通聯記錄亦顯示有密接之收發話，且其收發話基地台收
      發話位置均位於屏東縣內，並未有出現在高雄市小港區附
      近之通聯發話位置，此有被告所使用0000000000號行動電
      話、門號0000000000號行動電話之通聯記錄各1 份在卷可
      憑（見偵卷二第51至67頁、第69至79頁），是被告於系爭
      自用小客車遭竊時間範圍內，均無出現在高雄市小港區一
      情，已堪認定。從而，系爭自用小客車是否確為被告竊取
      系爭自用小客車即屬有疑。(3)又系爭自用小客車遭竊之地
      點位於高雄市○○區○○路375 號，位處高雄市南端，而
      公訴人所認被告與本案有關之通聯位置在高雄縣田寮鄉○
      ○段，反位處在高雄市北端，二者相去甚遠，故公訴人以
      被告所在為高雄縣田寮鄉○○段與系爭自用小客車失竊地
      點之高雄市小港機場附近二者相去不遠，而推論其有起訴
      書所載竊盜犯行，亦顯屬有誤。
（三）至證人乙○○雖證述：98年3 月16日伊有與被告在一起，
      當天清晨被告用系爭自用小客車來伊家中載伊去水底寮找
      朋友，系爭自用小客車都是被告在使用，約在98年2 月伊
      車子壞掉，就一直來載伊了，98年3 月16日伊被抓後有傳
      一封簡訊給被告，提示簡訊的內容就是伊傳的沒錯，意思
      只是要他來說明而已，並不是要他來擔責任云云。然查：
      證人乙○○所使用之門號0000000000號行動電話於98年3
      月13日5 時42分04秒，基地台位置為於高雄市小港區○○
      ○路253 號，恰好為系爭自用小客車失竊時段內，且距離
      系爭自用小客車遭竊取地點甚為相近，此有乙○○所使用
      門號0000000000號行動電話通聯紀錄1 份在卷可憑（見偵
      卷二第84頁）；另本件被告自警詢至本院審理時均堅稱系
      爭自用小客車係證人乙○○所交付，是由上開證據顯示，
      證人乙○○自身與本案實有相當程度之關聯性，故其上開
      所為證述恐有脫免刑責之嫌，自不得單以證人乙○○上開
      證述，遽為被告不利之認定。且衡諸社會常情，無論合法
      與否，持有、取得他人失竊、遺失之物品，未必皆肇因於
      竊盜而取得，一般常見亦有可能為侵占遺失物、收受或故
      買贓物而得。縱證人乙○○所述為真，則至多僅得證明系
      爭自用小客車為被告所持有及使用之事實，尚不足以證明
      系爭自用小客車卻係遭被告所竊取，自無可積極論斷被告
      有於公訴意旨所指之時、地竊取系爭自用小客車之犯行。
（四）另公訴人以：該車失竊時間為98年3 月13日23時許，而被
      告甲○○竟供稱於98年3 月初看到證人乙○○駕駛該車已
      屬有疑，且被告係具有一般通常智識之人，如發現證人乙
      ○○交付之該車車鎖頭壞掉，即應知悉為贓車而報警處理
      ，豈會繼續使用；又證人乙○○到庭證稱：98年3 月16日
      凌晨被告開該車載伊去水底寮、潮州找朋友，並未與被告
      至「丸山遊藝場」，伊於98年3 月16日晚上就被收押，之
      後即未被告見面，而被告所述存有諸多矛盾，認被告所辯
      均不可採為其論罪之基礎。經查：被告上開所辯固與系爭
      自用小客車之失竊時間於98年3 月12日至98年3 月13日之
      事實有違，但被告始終以此情詞置辯，而與犯後飾詞狡辯
      致辯詞反覆之情形不同，且人之記憶有限，主觀上對時間
      長短之感覺不同，實難苛求被告於接受詢問明確計算究竟
      為何日，若被告因記憶、主觀感覺有所誤差亦非全無可能
      。另公訴人所據以認定被告有起訴書所載竊盜犯行之通聯
      紀錄部分，既已存有如上（二）所述之違誤，且被告本無
      負擔為其無罪為證明之義務，而係公訴人就起訴之犯罪事
      實負有證明之義務，雖刑事訴訟法第161 之1 規定，被告
      得就被訴事實指出有利之證明方法，然此並非課於被告舉
      證責任，而僅係負於被告實施防禦之權利，此揆諸該條規
      定之立法理由即明。是以被告否認犯罪事實所持之辯解，
      縱屬不能成立，如無積極證據足以證明其犯罪行為，仍不
      得以被告反證不成立或其辯解為虛偽持為認定犯罪之論據
      。從而縱本件被告上開辯解不能採信，依上開說明，仍不
      能僅以此資為積極證據應予採信之理由。
五、綜上所述，本件依公訴人所指之證據，既不能證明被告有上
    開竊盜之犯行，自難以該罪相繩。此外，復查無其他積極證
    據足資證明被告確有其所訴之竊盜犯行，應認不能證明被告
    犯罪，揆諸前揭意旨，自應為被告無罪之諭知，以免冤抑。
六、末以，公訴意旨所指被告甲○○涉犯加重竊盜一節，固經本
    院諭知無罪在案，然依被告供述情節及卷附諸般事證所示，
    被告是否另涉犯其他罪，容非無疑，惟依被告所述，其係自
    證人乙○○手中取得系爭自用小客車，取得時間應於98年3
    月16日，取得地點為證人乙○○住處，則顯然與本件經檢察
    官提起公訴之犯罪事實有間，尚非屬基本社會事實同一之情
    形，故此節宜請檢察官另行偵辦後再為適法之處理，併此敘
    明。
據上論斷，應依刑事訴訟法第301條第1項，判決如主文。
本案經檢察官潘國威到庭執行職務。
中    華    民    國    99    年    4     月    8     日
                  刑事第三庭  審判長  法  官  邱明弘
                                      法  官  李珮妤
                                      法  官  陳怡先
以上正本證明與原本無異。
如不服本判決應於收受判決後10日內向本院提出上訴書狀，並應
敘述具體理由；其未敘述上訴理由者，應於上訴期間屆滿後20日
內向本院補提理由書（均須按他造當事人之人數附繕本）「切勿
逕送上級法院」。
中    華    民    國    99    年    4     月    8     日
                                      書記官  鍾小屏

司法院資訊處製作；財團法人民間司法改革基金會備份。
